臺灣臺南地方法院民事裁定
110年度家親聲抗字第5號
抗  告  人  乙○○  

            丁○○  



            甲○○ 



相  對  人  辛○○  
上列抗告人因與相對人間聲請交付子女事件，對於中華民國109
年12月30日本院109年度家親聲字第289號裁定提起抗告，本院管
轄之第二審法院裁定如下：
    主    文
原裁定關於抗告人丁○○應將丙○○交付相對人暨程序費用之裁判均
廢棄。
上開廢棄部分，相對人在第一審之聲請駁回。
其餘抗告駁回。
第一審聲請程序費用及第二審抗告程序費用，由抗告人乙○○、甲○○各負擔新臺幣壹仟伍佰元，餘由相對人負擔。
    理    由
一、按父母對於未成年之子女有保護及教養之權利義務，民法第
    1084條第2項定有明文。是親權人於保護增進未成年子女利
    益之範圍內，行使、負擔對於未成年子女之權利、義務，則
    受監護之未成年子女，必須在親權人所能監護之範圍內，始
    克由親權人盡其監護之責。而擔任親權行使之人對未成年人
    負有維持生活、保護、教養及監督之責，自有與未成年人共
    同生活之必要。準此，親權人行使親權遇有第三人不法掠奪
    或抑留未成年子女者，親權人得行使妨害排除請求權，請求
    妨害其行使親權之他方或第三人交付子女。
二、本件相對人在原審聲請意旨略以：相對人係未成年人丙○○之
    父親，未成年人丙○○權利義務之行使負擔目前由相對人單獨
    任之，抗告人乙○○、丁○○、甲○○竟共同於民國109年10月27
    日中午12時許至未成年人丙○○就讀之學校，將其強行帶走，
    至今仍不交還相對人，故請求命其等交付子女等語。
三、原審裁定略以：未成年人丙○○之權利義務既應由相對人行使
    負擔，抗告人乙○○、丁○○、甲○○擅自接走未成年人丙○○並拒
    不交付相對人之行為不但違法，亦顯已影響相對人對於未成
    年人丙○○權利義務之行使或負擔，爰裁定抗告人乙○○、丁○○
    、甲○○應將未成年人丙○○交付相對人等語。
四、抗告人抗告意旨略以：
（一）本件相對人因對未成年子女丙○○有家庭暴力行為，並經臺
      灣臺中地方法院109年度家護字第549號核發通常保護令在
      案，且相對人未盡扶養子女之責任，顯有疏於照顧未成年
      子女情節重大之情事，抗告人乙○○已向臺灣臺中地方法院
      聲請停止親權，並請求選定抗告人乙○○為監護人，現由臺
      灣臺中地方法院分案審理。相對人本身為加害人，且對未
      成年子女丙○○有家庭暴力行為，自應推定由相對人行使或
      負擔權利義務不利於該子女，且為未成年子女丙○○人身安
      全及最佳利益考量，懇請准予原裁定廢棄，俟臺灣臺中地
      方法院停止親權請求選定抗告人為監護人案裁定後依法辦
      理，免造成憾事悔之不及。抗告人乙○○、甲○○於109年10
      月27日偕同未成年子女丙○○自臺南離開，係基於未成年子
      女丙○○自由意願並強烈請求且為保護其人身安全所為，並
      無違法情事，而未成年子女丙○○自出生後就留住臺中抗告
      人住處，主要由抗告人扶養長大，以及關係人施陳清香即
      未成年人丙○○之祖母協助照顧，相對人幾乎未曾負起照顧
      未成年子女丙○○之責任，抗告人乙○○、甲○○基於未成年子
      女丙○○自由意願及其最佳利益考量偕同自臺南離開自無不
      妥之處，且時為考量對未成年子女丙○○權益最大保護，自
      臺南市歸南國小離開後即行前往臺南市政府市長室請求協
      助，經臺南市政府人員當場詢問未成年子女丙○○本身意願
      ，其堅決表示要偕同抗告人乙○○、甲○○返回臺中始行離開
      ，後並至彰化縣政府社會處請求協助，所作行為均以未成
      年子女丙○○最佳利益考量，使其免受家庭暴力傷害，並已
      充分徵詢其意願，並無違法之處，另抗告人丁○○與本案並
      無關連，何來交付可言？
（二）相對人自成年後即時常對家人無故吵鬧，不敬父母、不友
      姊弟親屬、不盡對父母及子女扶養義務，父母因病住院數
      十次亦從未探視照護，尤以108年間開始，為脅迫母親即
      關係人施陳清香、大姊即抗告人甲○○、二姊即抗告人乙○○
      、胞弟即關係人施茗富等人放棄源於父親施竹杉之法定繼
      承權，且經常會回到抗告人住處無故吵鬧，甚至在未成年
      子女丙○○面前將抗告人購買之文具、玩具等物品摔壞，至
      兒童心理嚴重受創；相對人並會對未成年子女丙○○、抗告
      人及母親施陳清香大聲咆哮、髒話辱罵、施暴，喪心病狂
      之舉罄竹難書，抗告人與未成年子女丙○○前均有向臺灣臺
      中地方法院聲請核發保護令。未成年子女丙○○先取得臺灣
      臺中地方法院核發108年度司暫家護字1728號暫時保護令
      ，但相對人卻無視暫時保護令之規制，於暫時保護令有效
      期間内之108年12月9日又對未成年子女丙○○施以暴力行為
      ，經臺灣臺中地方檢察署109年度偵字第5360號以違反保
      護令提起公訴，並經臺灣臺中地方法院刑事庭109年度訴
      字第1201號判刑。爾後，未成年子女丙○○已有取得臺灣臺
      中地方法院109年度家護字第549號核發通常保護令在案，
      抗告人亦有取得臺灣臺中地方法院109年度家護字第564號
      通常保護令。
（三）抗告人乙○○、甲○○自成年後迄今均擔負父母健康及協助家
      中日常生活之責，父親施竹杉先生在世時因糖尿病併發症
      導致洗腎十餘年、小弟施茗富自幼即因智能不足領有殘障
      手冊、又有未成年子女丙○○年幼需教養照護，均與母親施
      陳清香共同扶持度過，近年因母親病重生丙○○尚屬年幼，
      而相對人從無一刻分擔，其間辛酸無人可訴，惟念及未成
      年子女丙○○自幼即親手扶養迄今，父母親亦視若心頭之肉
      ，父親臨終尚對其思念不已難以割捨，今恐未成年子女丙○○遭相對人再次傷害或因不當教育導致造成社會負擔，實
      非抗告人所願見，故任何苦累均願承受。未成年子女丙○○
      已取得通常保護令，保護令裁定禁止相對人對未成年子女
      丙○○實施家庭暴力、禁止騷擾未成年子女丙○○，相對人亦
      因違反保護令事件已由臺灣臺中地方檢察署檢察官提起公
      訴並經判刑，然相對人仍不以之悔過，反省自己行為對孩
      子造成的傷害，竟再次於通常保護令有效期間内之109年1
      0月20日突然無故至未成年子女丙○○就讀之○○國民小學強
      行帶走丙○○，當時未成年人丙○○感到十分害怕，且明確表
      示他不想跟著相對人離開，但相對人十分強勢要帶走小孩
      ，而學校老師未聯絡抗告人並適時給予必要協助與妥善處
      置，使相對人在嚴重違反未成年人丙○○之意願下強硬帶走
      丙○○，相對人前開行為顯又再次違反保護令，已向臺中市
      警察局○○派出所報案並提出告訴，相對人甚至於翌日即10
      9年10月21日將未成年人丙○○戶籍地址遷出至臺南，並轉
      學到臺南國小就讀，此過程均未通知抗告人，抗告人當時
      完全不知悉孩子行蹤，十分著急，更擔憂相對人再次傷害
      未成年子女丙○○，期間抗告人透過各種管道尋找未成年人
      丙○○，幸於109年10月27日得知未成年人丙○○被轉學至歸
      南國小，始趕緊前往探視並基於未成年人丙○○自主意願及
      請求將其帶回臺中住處。未成年人丙○○返回臺中住處後，
      驚魂未定，十分害怕與相對人接觸。據未成年人丙○○表示
      在臺南期間，相對人若要外出，就會將未成年人丙○○關在
      房間，單獨留孩子1人在家，相對人將年僅7歲的未成年人
      丙○○獨留在家，顯然無視於未成年子女之安全，提高未成
      年子女生命身體安全性之風險；而相對人強硬帶走孩子的
      行為，罔顧孩子權益，也對孩子内心造成陰影，嚴重破壞
      未成年子女丙○○生活穩定性。
（四）相對人與關係人庚○○於99年1月26日結婚，婚後育有未成
      年子女戊○○（000年0月00日生）、丙○○（000年0月0日生
      ）、己○○（000年0月00日生，約定從母姓）等3名子女，
      後相對人與第三人庚○○亦因家庭暴力事件於105年8月11日
      經臺灣臺南地方法院105年度婚字第198號、105年度家親
      聲字第266號判決離婚，未成年子女戊○○、己○○之權利義
      務行使或負擔由關係人庚○○任之，未成年子女丙○○之權利
      義務行使或負擔由相對人任之。抗告人乙○○為未成年子女
      丙○○的姑姑，相對人之二姊，相對人與關係人庚○○婚後主
      要居住於臺南生活，但未成年子女丙○○自出生後就留住臺
      中抗告人住處，主要由抗告人扶養長大，以及關係人施陳
      清香即丙○○之祖母、相對人之母親協助照顧，相對人幾乎
      未曾負起照顧未成年子女丙○○之責任；嗣於105年間相對
      人與關係人庚○○離婚，雖由相對人取得未成年丙○○之親權
      ，未成年子女丙○○仍繼續由抗告人及祖母照顧同住，且未
      成年子女丙○○自出生起之生活費用、學習費用等扶養費，
      均是由抗告人負責支付，相對人從未給付費用與抗告人。
（五）相對人自未成年子女丙○○出生至今未善盡扶養義務，並有
      家庭暴力行為，核發保護令後又屢次違反保護令，因違反
      保護令遭起訴及違反孩子的意願強硬帶走孩子到臺南市等
      情，種種行徑，致未成年人丙○○心理承受極大壓力，心生
      恐懼害怕，時時擔心會再次被相對人帶走，儼然身心受到
      嚴重不良之影響，相對人顯已不適任為未成年人丙○○之監
      護人。反觀未成年人丙○○自出生成長、就學均生活於臺中
      市，與抗告人同住、主要由抗告人照顧長大，生活費用均
      由抗告人支付，未成年人丙○○與抗告人及同住的祖母間感
      情深厚，相處融洽，在臺中生活穩定，未成年人丙○○也表
      示希望繼續與抗告人同住，由抗告人照顧扶養，是由抗告
      人擔任未成年子女之監護人應為適當（已由臺灣臺中地方
      法院109年度家補字第1528號受理且已進行審查在案）。
      且因未成年子女丙○○之戶籍地址遭相對人遷至臺南市，抗
      告人目前亦無權限辦理將未成年子女丙○○之戶籍地址遷回
      臺中市，導致未成年子女丙○○返回臺中後，無法就學，嚴
      重影響孩子學習的權益。
(六）綜上所述，相對人應不適任行使或負擔未成年子女丙○○之
     權利義務，且交付未成年子女丙○○予相對人，除不利於丙○○之最佳利益考量外，並極有再受家庭暴力傷害甚而危及生
     命之疑慮，為避免未成年子女之身心健康或其他權利受重
     大損害、急迫危險或其他相類之情形存在，抗告人請求鈞
     院准許駁回相對人之訴並廢棄原判決，由抗告人繼續照護
     以維未成年子女丙○○之最佳利益。為保護未成年子女丙○○
     最佳權益，懇請鈞院爰依兒童及少年福利與權益保障法第5
     條之規定，政府及公私立機構、團體處理兒童及少年相關
     事務時，應以兒童及少年之最佳利益為優先考量，並依其
     心智成熟程度權衡其意見；有關其保護及救助，並應優先
     處理及家庭暴力防治法第43條規定：法院依法為未成年子
     女酌定或改定權利義務之行使或負擔之人時，對已發生家
     庭暴力者，推定由加害人行使或負擔權利義務不利於該子
     女之規定，以未成年子女丙○○之最佳利益及自身意見為優
     先考量廢棄原裁定，免於憾事發生等語。
五、經查：
（一）稽之本件相對人為未成年人丙○○之父親，未成年人丙○○權
      利義務之行使或負擔目前由相對人單獨任之等情，有相對
      人所提出之戶口名簿影本在卷可考；又相對人主張未成年
      子女丙○○已由抗告人乙○○、甲○○帶走而拒不交還相對人一
      節，為抗告人乙○○、甲○○所不爭執，上開事實均堪予認定
      為真。
（二）本件抗告人乙○○、甲○○雖抗告主張相對人有對未成年人丙○○為家庭暴力行為並經法院核發通常保護令，且相對人有
      違反通常保護令之行為等語。然除上開通常保護令並未禁
      止相對人與未成年人丙○○為接觸行為，抑或禁止相對人行
      使對未成年人丙○○之親權外，且衡以法院核發通常保護令
      之目的，係考量未來侵害之防止，而非逕予剝奪親權人對
      子女親權之行使，此與停止親權之事件不同；況就抗告人
      所主張之相對人有違反通常保護令之情事，亦已經法院判
      決認定相對人未有對未成年人丙○○為故意傷害舉止之違反
      通常保護令犯行，僅以相對人對未成年人丙○○所為係屬過
      失傷害行為而處刑，可認抗告人乙○○、甲○○上開主張，均
      非屬其等得抑留未成年人丙○○之正當事由。另依兒童及少
      年福利與權益保障法之規定，得對未成年人丙○○予以保護
      、安置或為其他處置行為者為直轄市、縣（市）之主管機
      關，而抗告人乙○○、甲○○既非屬上開依法得行保護安置未
      成年人丙○○之主管機關，益徵抗告人乙○○、甲○○逕憑己意
      帶走並抑留未成年人丙○○，於法顯屬無據。至抗告人乙○○
      、甲○○另主張本院應視另案停止親權事件之結果，始得為
      本件交付子女之裁定云云，然實則抗告人乙○○、甲○○本應
      待另案停止親權事件，經法院裁定停止相對人之親權並將
      監護權改定予抗告人乙○○確定後，抗告人始得依裁定結果
      將未成年人丙○○自相對人處帶離，然抗告人乙○○、甲○○竟
      向本院為上開相反之請求，自不足採；況依家事事件法之
      規定，在上開停止親權事件尚未確定前，審理法院認有必
      要，本可依該法第85條之規定命為適當之暫時處分，益徵
      抗告人乙○○、甲○○在無暫時處分裁定下抑留未成年人丙○○
      ，於法顯有未合。
（三）基上，相對人本於其係未成年人丙○○親權人之地位，請求
      抗告人乙○○、甲○○交付未成年人丙○○，洵屬正當，應予准
      許，原審裁定命抗告人乙○○、甲○○應將未成年人丙○○交付
      相對人，經核原審認事用法並無不合，抗告人乙○○、甲○○
      猶執前詞指摘原裁定不當，求予廢棄改判，為無理由，應
      予駁回。至相對人主張抗告人丁○○接走未成年人丙○○並拒
      不交付相對人云云，除為抗告人丁○○所否認外，且此純係
      相對人個人主觀臆測，相對人並未舉證據以實其說，尚難
      為不利抗告人丁○○之認定，故原審裁定抗告人丁○○應將丙○○交付聲請人，即屬可議，抗告人丁○○指摘原裁定不當，
      為有理由，應予廢棄，並駁回相對人在第一審關於該部分
      之聲請。
六、據上論結，本件抗告為部分有理由，部分無理由，依家事事
    件法第97條，非訟事件法第21條第2項、第46條，民事訴訟
    法第495條之1第1項、第449條第1項、第450條、第79條、第
    87條第1項，裁定如主文。
中　　華　　民　　國　　110 　年　　3 　　月　　29　　日
                  家事法庭  審判長法  官  許蕙蘭
　　　　　　　　　
                                  法  官  陳鈺雯
　　　　　　　　　　　　　　　　　
                                  法  官  楊佳祥
以上正本係照原本作成。
本裁定除以適用法規顯有錯誤為理由外，不得再抗告。
如提起再抗告，應於收受送達後10日內委任律師為代理人向本院
提出再抗告狀（需按對造人數提出繕本），同時表明再抗告理由
並繳納再抗告費新臺幣1000元。 
中　　華　　民　　國　　110 　年　　3 　　月　　29　　日
                                  書記官  許哲萍